臺灣高等法院刑事判決　　　　　　　 94年度交上易字第262號
上　訴　人　臺灣宜蘭地方法院檢察署檢察官
被　　　告　乙○○
輔　佐　人
即被告之妻　丙○○
上列上訴人因被告過失傷害案件，不服臺灣宜蘭地方法院94年度
交易字第44號，中華民國94年7月15日第一審判決（起訴案號：
臺灣宜蘭地方法院檢察署94年度偵字第1024號），提起上訴，被
告就被訴事實為有罪之陳述，經本院合議適用簡式審判程序，判
決如下：
    主  文
上訴駁回。
乙○○緩刑貳年。
    事  實
一、乙○○於民國94年2月3日晚上7時許，駕駛車牌號碼Ｔ9－81
    77號自用小客車，上載有其妻丙○○，沿宜蘭縣羅東鎮○○
    路由廣興往羅東方向行駛，行經羅東鎮○○路○段390號前
    時，本應注意在快慢車道間變換車道時，應讓直行車先行，
    並注意安全距離，且行駛至交岔路口，四車道以上或同向二
    車道道路，欲右轉彎時，應距交岔路口30公尺前換入外側車
    道或右轉車道，及汽車行經交岔路口右轉，應讓右側慢車道
    直行之各型車輛先行，且依當時狀況，天候陰、夜間有照明
    、路面無缺陷、無障礙物、視距良好，並無不能注意之情事
    ，竟疏未注意，貿然變換至慢車道，欲右轉進入位於羅東鎮
    ○○路旁之慈濟回收站，適甲○○騎乘車牌號碼ＡＬ6－980
    號重型機車，行駛於乙○○後方之慢車道，亦疏未注意車前
    狀況，而煞避不及，從後撞擊乙○○所駕駛之自用小客車後
    方保險桿之右側，使甲○○人車倒地後受有多處臉部撕裂傷
    、多處擦傷、顱部撕裂傷、牙齒斷裂4顆（均已拔除，原判
    決誤植為3顆）等傷害，嗣乙○○於肇事後，親自以電話報
    警，於有偵查權限之機關及公務員發覺其犯罪前，即向警員
    自承肇事並願接受裁判。
二、案經乙○○自首、告訴人甲○○訴由宜蘭縣警察局羅東分局
    報請台灣宜蘭地方法院檢察署檢察官偵查起訴。
    理  由
一、按除被告所犯為死刑、無期徒刑、最輕本刑為三年以上有期
    徒刑之罪或高等法院管轄第一審案件者外，於前條（刑事訴
    訟法第272條）第1項程序進行中，被告先就被訴事實為有罪
    之陳述時，審判長得告知被告簡式審判程序之旨，並聽取當
    事人、代理人、辯護人及輔佐人之意見後，裁定進行簡式審
    判程序，刑事訴訟法第273條之1定有明文，此一規定，依同
    法第364條規定並為第二審程序所準用。查過失傷害罪之法
    定本刑為「六月以下有期徒刑、拘役或五百元以下罰金」，
    被告就被訴事實為有罪之陳述，經審判長告知被告簡式審判
    程序之旨，檢察官、被告及其輔佐人對於本件改依簡式審判
    程序審理亦均表示無意見，經本院合議適用簡式審判程序，
    不受刑事訴訟法第159條第1項、第161之2、之3、第163條之
    1、第164條至第170條等調查程序之限制，合先敘明。
二、被告乙○○對於駕駛前開自用小客車行經上述地點撞及甲○
    ○之事實，於原審、本院審理時均坦承不諱，且有告訴人甲
    ○○於警詢之指訴可參，並有道路交通事故現場圖、調查報
    告表（一）、（二）各乙份及事故地點之照片8張在卷可資
    佐證。另告訴人因此交通事故受有如事實欄所載之傷害，有
    聖母醫院94年2月8日、94年2月22日診斷證明書（見宜蘭縣
    警察局羅東分局刑事偵查卷第13頁、原審94年度交附民字第
    17號卷第15頁），告訴人之牙齒其中3顆於住院中拔除，另
    一顆於94年2月15日拔除，亦有該院94年10月26日天聖民字
    第766號函附於本院卷可稽。被告駕駛車輛肇事致告訴人受
    傷之事實可以認定。
三、按汽車行駛至交岔路口，四車道以上或同向二車道道路，欲
    右轉彎時，應距交岔路口30公尺前換入外側車道或右轉車道
    ，及汽車行經交岔路口右轉，應讓右側慢車道直行之各型車
    輛先行，道路交通安全規則第102條第1項第5款規定及交通
    部63年12月11日交路（63）字第11245號函釋甚明。又按在
    快慢車道間變換車道時，應讓直行車先行，並注意安全距離
    ，道路交通安全規則第97條第5款定有明文。此為汽車駕駛
    人應盡之注意義務，被告駕駛自用小客車自應注意上開規定
    ，且依當時狀況並無不能注意之情事，竟疏未注意，貿然變
    換車道右轉，以致肇事，造成告訴人受傷之結果，被告之駕
    駛行為應有過失甚明，且本件經送臺灣省基宜區車輛行車事
    故鑑定委員會鑑定結果亦同此意見，此有該委員會於94年4
    月18日以基宜鑑字第0945000870號函附鑑定意見書在卷可稽
    。被告之上開過失行為造成告訴人受傷，其過失行為與告訴
    人之傷害，具有相當因果關係。至告訴人未注意車前狀況，
    亦有過失，尚不影響於被告過失傷害罪責之成立，僅在量刑
    時審酌雙方過失程度。
四、核被告所為，係犯刑法第284條第1項前段之過失傷害罪。被
    告於肇事後親自報案將被害人送醫，並向到場處理警員表明
    為肇事人並接受裁判，有宜蘭縣警察局羅東分局刑案偵查卷
    宗第6頁被害人甲○○之警詢筆錄在卷可稽，其所為核與自
    首之規定相符，依刑法第62條前段之規定減輕其刑。
五、原審以被告罪證明確，適用刑法第284條第1項前段、第62條
    前段、第41條第1項前段（原判決漏載前段），罰金罰鍰提
    高標準條例第1條前段、第2條之規定，並審酌被告與被害人
    之過失比例，且其行為對告訴人所生之損害，肇事後尚能坦
    承犯行等等一切情狀，量處有期徒刑貳月，並諭知易科罰金
    之折算標準。經核其認定事實、適用法律，均無違誤，量刑
    及亦甚允洽。檢察官循被害人之請求以：本案車禍鑑定結果
    證明被告確有過失，惟被告私下仍對被害人表示其無過失，
    亦不願負賠償責任。是其雖於審判時坦承犯嫌，惟仍無真誠
    悔意，再本案診斷證明書上記載被害人牙齒斷裂併半脫位4
    顆，判決書記載內容與診斷證明書不符等詞，提起上訴，惟
    查被告於原審即坦承過失犯行，尚難認其未承認有過失，況
    事後已與告訴人達成刑事附帶民事訴訟上之和解，有本院94
    年度交附民字第38號刑事附帶民事訴訟和解筆錄在卷可稽，
    至於告訴人之牙齒斷裂4顆，原判決載為3顆係屬誤植，本院
    認尚無影響判決結果，檢察官上訴意旨循被害人之請求執上
    開事項指摘原判決不當，為無理由，應予駁回。末查被告前
    未曾受有期徒刑以上刑之宣告，且係初犯，有本院被告全國
    前案紀錄表在卷可稽，其因過失而犯本罪，於原審即坦承犯
    罪，在本院審理中亦與告訴人達成和解，並依和解條件賠償
    告訴人15萬1千元，有本院94年度交附民字第38號刑事附帶
    民事訴訟和解筆錄、支票影本在卷可稽，告訴人於本院94年
    10月31日行準備程序時亦陳明：被告照和解條件賠償，被告
    如符合緩刑條件，法院宣告被告緩刑，其無意見等語。本院
    認對被告所宣告之刑以暫不執行為適當，爰併予宣告緩刑2
    年，以勵自新。
據上論斷，應依刑事訴訟法第364條、第273條之1第1項，第368
條，刑法第74條第1款，判決如主文。
本案經檢察官吳國南到庭執行職務。
中　　華　　民　　國　　94　　年　　12　　月　　23　　日
　　　　　　　　　刑事第十八庭  審判長法　官　吳昭瑩
　　　　　　　　　　　　　　　　　    法　官  楊貴雄
　　　　　　　 　 　　　　　　　　　　法　官  李英勇
以上正本證明與原本無異。
不得上訴。
                                      書記官　李信穎
中　　華　　民　　國　　94　　年　　12　　月　　26　　日
附錄本案論罪科刑法條全文：
刑法第284條
（過失傷害罪）
因過失傷害人者，處六月以下有期徒刑、拘役或五百元以下罰金
，致重傷者，處一年以下有期徒刑、拘役或五百元以下罰金。
從事業務之人，因業務上之過失傷害人者，處一年以下有期徒刑
、拘役或一千元以下罰金，致重傷者，處三年以下有期徒刑、拘
役或二千元以下罰金。
